【裁判字號】    97,訴,666
【裁判日期】    970721
【裁判案由】    違反毒品危害防制條例
【裁判全文】
臺灣雲林地方法院刑事判決               97年度訴字第666號
公  訴  人  臺灣雲林地方法院檢察署檢察官
被      告  甲○○
上列被告因違反毒品危害防制條例案件，經檢察官提起公訴（97
年度毒偵字第368 號），被告於準備程序進行中就被訴事實為有
罪之陳述，經本院聽取當事人意見後，認宜由獨任法官進行簡式
審判程序，裁定進行簡式審判程序，判決如下：
    主  文
甲○○施用第一級毒品，累犯，處有期徒刑拾月，扣案之第一級
毒品海洛因殘渣袋壹個沒收銷燬之；注射針筒壹支沒收。
    事實及理由
一、犯罪事實：
(一)、甲○○前於民國90年間，因施用毒品案件，經本院裁定送觀
    察、勒戒後，認無繼續施用毒品傾向，於91年1 月3 日執行
    完畢釋放，並由臺灣雲林地方法院檢察署檢察官於同日，以
    90年度毒偵字第1069號為不起訴處分確定。復於93年間，因
    施用第一級毒品案件，經本院於94年5 月20日，以94年度訴
    字第200 號判處有期徒刑7 月確定，於95年1 月24日執行完
    畢。又於95年間，因施用第一級毒品案件，經本院於96年1
    月22日，以95年度訴字第884 號判處有期徒刑9 月確定，於
    96年7 月23日執行完畢。
(二)、詎甲○○仍不知悔改，又基於施用第一級毒品之犯意，於97
    年3 月4 日12時30分許，在雲林縣斗六市○○路鎮西人行陸
    橋上，以將海洛因摻水後置於針筒內注射身體方式，施用第
    一級毒品海洛因1 次。嗣經警於上開時、地當場查獲，並扣
    得第一級毒品海洛因殘渣袋1 個及其所有供施用第一級毒品
    之器具注射針筒1 支，並採集其尿液送驗，結果呈「嗎啡陽
    性」反應。
二、認定犯罪事實所憑證據及理由：
(一)、本案被告甲○○所犯毒品危害防制條例第10條第1 項施用第
    一級毒品罪，係死刑、無期徒刑、最輕本刑為3 年以上有期
    徒刑以外之罪，其於準備程式就前開被訴事實為有罪之陳述
    ，經受命法官告知簡式審判程式之旨，並聽取其與公訴人之
    意見後，本院合議庭裁定由受命法官獨任進行簡式審判程式
    ，是本件之證據調查，依刑事訴訟法第273 條之2 規定，不
    受同法第159 條第1 項、第161 條之2 、第161 條之3 、第
    163 條之1 及第164 條至第170 條規定之限制，合先敘明。
(二)、上開犯罪事實，除有被告甲○○偵審中之自白，尚有下列證
    據可佐：
１、尿液送檢真實姓名對照表1 紙。
２、臺灣檢驗科技股份有限公司97年3 月19日報告編號KＺ000000
    000000號濫用藥物尿液檢驗報告1 紙。
３、扣案之海洛因殘渣袋1個及注射針筒1 支。
４、臺灣高等法院被告前案紀錄表、臺灣雲林地方法院檢察署全
    國施用毒品案件紀錄表各1 紙。
    堪信其自白與事實相符，自應依法論科。
三、按毒品危害防制條例於92年7 月9 日修正公布，自93年1 月
    9 日施行，其中第20條、第23條將施用毒品之刑事處遇程序
    ，區分為「初犯」及「5 年內再犯」、「5 年後再犯」；依
    其立法理由之說明：「初犯」，經觀察、勒戒或強制戒治後
    ，應為不起訴處分或不付審理之裁定；經觀察、勒戒或強制
    戒治執行完畢釋放後，「5 年內再犯」者，因其再犯率甚高
    ，原實施之觀察、勒戒及強制戒治既已無法收其實效，爰依
    法追訴或裁定交付審理；至於經觀察、勒戒或強制戒治執行
    完畢釋放後，「5 年後再犯」者，前所實施之觀察、勒戒或
    強制戒治已足以遮斷其施用毒品之毒癮，為期自新及協助其
    斷除毒癮，仍適用「初犯」規定，先經觀察、勒戒或強制戒
    治之程序；從而依修正後之規定，僅限於「初犯」及「5 年
    後再犯」二種情形，始應先經觀察、勒戒或強制戒治程序；
    倘被告於5 年內已再犯，經依法追訴處罰，縱其第3 次（或
    第3 次以上）再度施用毒品之時間，在初犯經觀察、勒戒或
    強制戒治執行完畢釋放5 年以後，已不合於「5 年後再犯」
    之規定，且因已於「5 年內再犯」，顯見其再犯率甚高，原
    實施觀察、勒戒或強制戒治，已無法收其實效，即應依該條
    例第10條處罰（最高法院95年度第7 次刑事庭會議決議意旨
    可資參照）。經查，被告前於90年間，因一犯施用第一級毒
    品案件，經法院裁定送觀察、勒戒後，認無繼續施用毒品之
    傾向，由臺灣雲林地方法院檢察署檢察官於91年1 月3 日以
    90年度毒偵字第1069號為不起訴處分確定；又於93年間，因
    二犯施用第一級毒品案件，經本院於94年5 月20日，以94年
    度訴字第200 號判處有期徒刑7 月確定；又於95年間（95年
    8 月9 日），因三犯施用第一級毒品案件，經本院於96年1
    月22日，以95年度訴字第884 號判處有期徒刑9 月確定各節
    ，有臺灣高等法院被告前案紀錄表、本院95年度訴字第884
    號刑事判決附卷可考，則本次檢察官起訴被告施用毒品之犯
    行係97年3 月4 日（四犯），雖距離前開觀察、勒戒執行完
    畢之日已逾5 年，然揆諸前開說明，被告在初犯經觀察、勒
    戒執行完畢釋放之日後5 年內，已有施用毒品之犯行，業經
    本院判決確定在案，已不合於「5 年後再犯」之規定，且因
    於「5 年內再犯」，顯見其再犯率甚高，原實施觀察、勒戒
    ，已無法收其實效，即應依毒品危害防制條例第10條第1 項
    處罰，檢察官就被告本案施用毒品之犯行提起公訴，自應由
    本院依法判決，合先敘明。
四、論罪科刑之理由：
(一)、查海洛因屬毒品危害防制條例第2 條第2 項第1 款所列之第
    一級毒品毒品。是核被告甲○○所為，係犯毒品危害防制條
    例第10條第1 項之施用第一級毒品罪。其持有第一級毒品之
    低度行為，應分別為其施用之高度行為吸收，均不另論罪。
(二)、被告前於93年間，因施用第一級毒品案件，經本院於94年5
    月20日，以94年度訴字第200 號判處有期徒刑7 月確定，於
    95年1 月24日執行完畢。又於95年間，因施用第一級毒品案
    件，經本院於96年1 月22日，以95年度訴字第884 號判處有
    期徒刑9 月確定，於96年7 月23日執行完畢等情，有臺灣高
    等法院被告前案紀錄表1 份在卷可稽，其於前次有期徒刑執
    行完畢後，5 年內故意再犯本件有期徒刑以上之罪，為累犯
    ，依刑法第47條第1 項加重其刑。
(三)、爰審酌告前因施用毒品犯行曾經觀察、勒戒執行完畢後，竟
    第二次、第三次施用毒品，經判刑確定執行完畢後，本次又
    第四次施用毒品不輟，無視於毒品對於自身健康之戕害及國
    家對於杜絕毒品犯罪之禁令，可見其對毒品依賴性甚高，遵
    守法令之意識薄弱，惟被告事後坦承犯行，及本於施用毒品
    犯罪之人，亦兼具「病人」性質之考量等一切情狀，量處如
    主文所示之宣告刑，以資懲儆。
(四)、扣案之注射針筒1 支為被告所有，供犯本件施用第一級毒品
    海洛因所用之物，業據其供承在卷，爰依刑法第38條第1 項
    第2 款規定沒收之。另扣案之第一級毒品海洛因殘渣袋1 個
    ，其包裝袋與毒品海洛因無法完全析離，有法務部調查局93
    年3 月19日，調科壹字第09300113060 號函在卷可參，是該
    包裝袋應視為毒品之一部份，應依毒品危害防制條例第18條
    第1 項前段規定沒收銷燬之。
五、據上論斷，依刑事訴訟法第273 條之1 第1 項、第299 條第
    1 項前段，毒品危害防制條例第10條第1 項、第18條第1 項
    前段，刑法第11條前段、第47條第1 項、第38條第1 項第2
    款，判決如主文。
本案經檢察官林豐正到庭執行職務。
中    華    民    國    97    年    7     月    21    日
                  刑事第一庭  法  官  陳宏卿
以上正本證明與原本無異。
如不服本判決，應於判決收受後10日內，向本院提出上訴狀（須
附繕本）。
                              書記官  陳善永
中    華    民    國    97    年    7     月    21    日
附錄本案論罪科刑法條全文：
毒品危害防制條例第10條第1 項：
施用第一級毒品者，處6 月以上5 年以下有期徒刑。


司法院資訊處製作；財團法人民間司法改革基金會備份。
